臺灣花蓮地方法院刑事判決　　　　　　　　　　　　　　九十四年度訴字第三八號
　　公　訴　人　臺灣花蓮地方法院檢察署檢察官
　　被　　　告　甲○○
右列被告因違反毒品危害防制條例案件，經檢察官提起公訴（九十四年度毒偵字第二
九號、九十四年度毒偵字第三十號），及併案審理（九十三年度毒偵字第一九五號、
九十四年度毒偵字第一０六號），因被告於準備程序進行中就被訴事實為有罪之陳述
，且所犯非死刑、無期徒刑、最輕本刑為三年以上有期徒刑之罪或高等法院管轄第一
審案件，經告知簡式審判程序之旨，並聽取檢察官、被告之意見後，經本院合議庭裁
定由受命法官獨任進行簡式審判程序，本院判決如左：
    主  文
甲○○連續施用第一級毒品，累犯，處有期徒刑柒月；又連續施用第二級毒品，累犯
，處有期徒刑捌月。應執行有期徒刑壹年貳月。
扣案之第一級毒品海洛因貳小包（合計淨重壹點貳柒公克，空包裝重零點肆公克）、
第二級毒品安非他命壹小包（毛重零點貳公克），均沒收銷燬之。
    事  實
一、甲○○前於民國九十年間，因連續施用第二級毒品安非他命，除經臺灣臺東地方
    法院以九十年度毒聲字第五號案件裁定送勒戒處所施以觀察、勒戒後，因有繼續
    施用毒品之傾向，而由該院以九十年度毒聲字第四二號裁定令入戒治處所施以強
    制戒治，於九十年十一月三十日停止戒治付保護管束，於九十一年一月二十九日
    保護管束期滿而執行完畢外，並經該院以九十年度簡字第二一號案件判處有期徒
    刑六月確定，甫於九十一年五月十日以易科罰金方式執行完畢。詎其仍不知悔改
    ，明知海洛因及安非他命分別為第一級毒品及第二級毒品，猶於前開強制戒治執
    行完畢釋放後五年內，分別基於施用之概括犯意，而自九十二年十二月間之某日
    起，迄九十三年八月十一日凌晨零時三十分往前回溯九十六小時內之某時止，以
    將第一級毒品海洛因置於針筒再注射入其體內、將第二級毒品安非他命置於吸食
    器內燒烤進而吸食其煙霧之方式，連續在不詳地點分別施用第一級毒品海洛因與
    第二級毒品安非他命多次。嗣於九十三年二月五日晚間七時二十分許、九十三年
    八月十一日凌晨零時三十分許，經警分別採尿送驗而查獲，並於九十三年二月五
    日在甲○○位在花蓮縣玉里鎮○○路一五一號之居所扣得吸食器二組、夾鍊袋四
    個、注射針筒六支、手機一支等物，於同年八月十日在其身上扣得注射針筒一支
    ，及以鐵製小盒子盛裝之第一級毒品海洛因二小包（合計淨重一點二七公克，空
    包裝重０點四公克）、第二級毒品安非他命一小包（毛重０點二公克）、葡萄糖
    一小包（毛重０點四五公克）、吸管製放置鏟一支、分裝袋二個等物。
二、案經花蓮縣警察局新城分局、花蓮縣警察局玉里分局報告臺灣花蓮地方法院檢察
    署檢察官偵查起訴及移送併案審理。
    理  由
一、訊據被告甲○○對於右揭犯罪事實均坦承不諱，且被告於九十三年二月五日晚間
    七時二十分許為警採集之尿液，經送花蓮縣衛生局以免疫學分析法、Ｔｏｘｉ－
    Ｌａｂ方法檢驗結果，呈甲基安非他命類及嗎啡類之陽性反應，復送慈濟大學濫
    用藥物檢驗中心以酵素免疫分析法（ＥＩＡ）、氣相層析質譜儀分析法（ＧＣ／
    ＭＳ）覆驗結果，亦呈安非他命類及鴉片類之陽性反應，此有花蓮縣衛生局煙毒
    尿液檢驗成績書暨姓名代號對照表、慈濟大學濫用藥物檢驗中心檢驗總表暨姓名
    代號對照表各乙份在卷可稽（見花蓮縣警察局玉警刑字第０九三三０００二三八
    號卷第九頁至第十頁、臺灣花蓮地方法院檢察署九十三年度核退字第四三三號卷
    第十九頁、臺灣花蓮地方法院檢察署九十三年度核退毒偵字第四六號卷第四頁至
    第八頁），而被告於九十三年八月十一日凌晨零時三十分許為警採集之尿液，經
    送慈濟大學濫用藥物檢驗中心以酵素免疫分析法（ＥＩＡ）、氣相層析質譜儀分
    析法（ＧＣ／ＭＳ）檢驗結果，呈安非他命類及鴉片類之陽性反應，此有該中心
    檢驗總表暨姓名代號對照表乙份在卷足參（見臺灣花蓮地方法院檢察署九十三年
    度核退字第一八一九號卷第十四頁至第十五頁），足認被告之自白與事實相符，
    堪予採信，本案事證業已明確，被告之犯行堪以認定，應予依法論科。
二、查被告前於九十年間，因連續施用第二級毒品安非他命，經臺灣臺東地方法院以
    九十年度毒聲字第五號案件裁定送勒戒處所施以觀察、勒戒後，因有繼續施用毒
    品之傾向，而由該院以九十年度毒聲字第四二號裁定令入戒治處所施以強制戒治
    ，於九十年十一月三十日停止戒治付保護管束，於九十一年一月二十九日保護管
    束期滿而執行完畢之事實，有臺灣花蓮地方法院檢察署刑案資料查註紀錄表、臺
    灣花蓮地方法院檢察署全國施用毒品案件紀錄表、臺灣高等法院被告前案紀錄表
    各乙份在卷可稽，被告於前開強制戒治執行完畢釋放後，五年內再犯本件施用第
    一級毒品海洛因、第二級毒品安非他命之犯行，即應依毒品危害防制條例第二十
    三條第二項之規定予以追訴處罰，合先敘明。海洛因依毒品危害防制條例第二條
    第二項第一款之規定，係屬第一級毒品；安非他命依同條例第二條第二項第二款
    之規定，係屬第二級毒品，是核被告所為，係犯毒品危害防制條例第十條第一項
    之施用第一級毒品罪，及同條第二項之施用第二級毒品罪。被告前後多次分別施
    用第一級毒品海洛因及第二級毒品安非他命之犯行，均時間緊接，觸犯構成要件
    相同之罪名，顯各係基於概括犯意反覆為之，應均依連續犯之規定論以一罪，並
    分別加重其刑。被告施用第一級毒品海洛因及第二級毒品安非他命前之持有行為
    ，均為其嗣後施用之高度行為所吸收，不另論罪。被告所犯上開二罪間，犯意各
    別、行為互殊，應予分論併罰。被告前於九十年間，因連續施用第二級毒品安非
    他命，經臺灣臺東地方法院以九十年度簡字第二一號案件判處有期徒刑六月確定
    ，甫於九十一年五月十日以易科罰金方式執行完畢，此有臺灣高等法院被告前案
    紀錄表乙份在卷可按，其受有期徒刑執行完畢後，五年以內再犯本案二件有期徒
    刑以上之罪，均為累犯，依法皆遞加重其刑。檢察官於起訴書雖僅載明被告於九
    十三年八月十一日凌晨零時三十分許往前回溯九十六小時內之施用第一級毒品海
    洛因、第二級毒品安非他命之犯行，另函請本院併案審理九十三年二月五日晚間
    七時二十分許往前回溯九十六小時內之施用第一級毒品海洛因、第二級毒品安非
    他命之犯行，然其餘未經檢察官起訴及聲請併案審理之犯罪事實與起訴之犯罪事
    實有連續犯之裁判上一罪關係，為起訴之效力所及，本院自應一併予以審究，併
    予敘明。爰審酌被告前有施用第二級毒品安非他命之紀錄，此次竟進而施用第一
    級毒品海洛因，顯見其尚無戒除吸毒習性之決心，復參酌其所犯雖未造成他人具
    體之損害，然已戕害身心至鉅，滋生之社會問題層面亦甚廣，而其犯後能坦承犯
    行，猶具悔意等一切情狀，就其所犯分別量處如主文所示之刑，並定其應執行之
    刑。
三、按刑法第三十八條規定之沒收，為從刑之一種，具有刑罰及保安處分之性質，且
    與主刑有從屬關係，依主從不可分原則，應於裁判時附隨於主刑而宣告，故該條
    第一項第一款至第三款規定之沒收物，須與犯罪有直接關係並於犯罪事實中有具
    體之記載，始能於判決主文宣示沒收，然該條第二項規定同條第一項第一款之違
    禁物，不問屬於犯人與否沒收之，第四十條但書復規定違禁物得單獨宣告沒收，
    則與該犯罪無直接關係而於犯罪事實中未具體記載之違禁物，應由檢察官另行聲
    請單獨沒收；惟該與被告犯罪無直接關係之違禁物，檢察官於起訴書內已敘明應
    依法沒收者，應認檢察官已聲請沒收，為避免司法資源之浪費，仍得於判決時併
    宣告沒收；毒品危害防制條例第十八條第一項前段規定：「查獲之毒品及專供製
    造或施用毒品之器具，不問屬於犯人與否沒收之」，此項規定係刑法第三十八條
    之特別規定，仍有上開原則之適用（最高法院九十一年臺非字第六七號判決意旨
    參照）。經查：警方於九十三年八月十日在被告身上扣得之鐵製小盒子一個，其
    內盛裝之第一級毒品海洛因二小包（合計淨重一點二七公克，空包裝重０點四公
    克）、第二級毒品安非他命一小包（毛重０點二公克）雖係違禁物，然業經被告
    否認與本件施用毒品之犯行有關，核與證人即被告之友人林世進於警詢及偵查時
    證稱：伊在花蓮機場接受登機安檢作業時，因為持有之上開鐵製小盒子一個被感
    應器感應到，才將之另外放在籃子內由輸送帶輸送檢查，嗣機場安全人員欲進一
    步檢查，伊就將該鐵製小盒子丟給被告後旋遭查獲，被告不清楚裡面為何物等語
    相符（見花蓮縣警察局新警刑字第０九三三０００六五九號卷第五頁至第十一頁
    、臺灣花蓮地方法院檢察署九十三年度核退字第一六六０號卷第三頁反面至第四
    頁），足證前開扣案之第一級毒品海洛因、第二級毒品安非他命確與被告所犯本
    件施用毒品之犯行無關，惟公訴人業已當庭聲請沒收銷燬上開扣案之毒品（見本
    院卷第二十六頁），揆諸上揭說明，本院自應一併宣告沒收銷燬之。至於該鐵製
    小盒子內盛裝之葡萄糖一小包（毛重０點四五公克）、吸管製放置鏟一支、分裝
    袋二個，既非被告所有之物；警方於九十三年二月五日在被告位在花蓮縣玉里鎮
    ○○路一五一號之居所，扣得之吸食器二組、夾鍊袋四個、注射針筒六支、手機
    一支等物，及於同年八月十日另在被告身上扣得之注射針筒一支，除手機一支經
    被告否認與本件施用毒品之犯行有關外，其餘扣案物品亦均經被告否認為其所有
    （見本院卷第二十五頁至第二十六頁），本院既無積極證據證明被告所言不實，
    自不應宣告沒收，附此敘明。
四、檢察官函請本院併案辦理臺灣花蓮地方法院檢察署九十三年度核退毒偵字第四六
    號案件之意旨略以：被告於九十三年二月五日，在其位於花蓮縣玉里鎮○○路一
    五一號之居所為警搜獲吸食器二組、夾鍊袋四個、注射針筒六支、手機一支等物
    ，被告因此犯有非法持有施用毒品之器具罪嫌，與本案具有吸收犯關係，故聲請
    本院併案審理云云。然查：上開扣案物品除手機一支經被告否認與本件施用毒品
    之犯行有關外，其餘扣案物品業經被告否認為其所有，業如前述，況查當時非僅
    被告一人為警查獲，同遭查獲者尚有傅國強、杜福堂等人，尚無從認定上開除手
    機以外之扣案物必為被告所有，而檢察官復未能舉證被告所言有何不實之處，自
    難認於被告居所搜獲之上開物品與本件被告施用毒品之犯行有何關連，本院依法
    不得併予裁判，自應將卷證檢還檢察官另行偵辦處理。
據上論斷，應依刑事訴訟法第二百九十九條第一項前段、第二百七十三條之一第一項
，毒品危害防制條例第十條第一項、第二項、第十八條第一項前段，刑法第十一條前
段、第五十六條、第四十七條、第五十一條第五款之規定，判決如主文。
本案經檢察官乙○○到庭執行職務。
中      華  民      國    九十四    年      三      月    三十一    日
                              臺灣花蓮地方法院刑事第三庭
                                  法  官  鄭光婷
右正本證明與原本無異。
如對本判決不服，應於送達後十日內，向本院提出上訴狀。（應抄附繕本）告訴人或
被害人如對於本判決不服者，應具備理由請求檢察官上訴，其上訴期間之計算係以檢
察官收受判決正本之日期為準。
                                  法院書記官
中      華      民      國    九十四    年      三      月    三十一    日
附錄本判決論罪之法律條文：
毒品危害防制條例第十條第一項、第二項：
施用第一級毒品者，處六月以上五年以下有期徒刑。
施用第二級毒品者，處三年以下有期徒刑。
